臺灣臺東地方法院刑事判決　　　　　　　　九十三年度訴字第一五五號
　　公　訴　人　臺灣臺東地方法院檢察署檢察官
　　被　　　告　乙○○
　　　　　　　　己○○
　　　　　　　　丁○○
　　　　　　　　庚○
　　共　　　同
　　指定辯護人　本院公設辯護人　甲○○
右列被告因偽造貨幣案件，經檢察官提起公訴（九十三年度偵字第一九二四號），本
院判決如左：
    主  文
乙○○、己○○、丁○○、庚○均無罪。
    理  由
一、公訴意旨略以：被告乙○○、己○○、丁○○及庚○四人基於行使偽造通用紙幣
    之犯意聯絡，於民國九十三年八月十七日下午三時許，由被告乙○○駕駛車牌號
    碼八九五二─ＧＱ號自用小客車，搭載被告己○○、丁○○及庚○，至臺東縣海
    端鄉海端村十鄰新武呂四八號新武商號，被告乙○○與己○○陸續進入該店內，
    先由被告乙○○購買二瓶魚罐頭及一包七星牌香菸，並持偽造之通用千元新臺幣
    （下同）紙幣一張交付予商店負責人丙○○，作為繳付購買商品費用而行使之，
    丙○○找回八百六十五元予被告乙○○。再由被告己○○向丙○○表示要購買二
    瓶米酒及一瓶沙沙亞飲料，亦持偽造之通用千元紙幣一張交付予丙○○，作為繳
    付購買商品費用而行使之。此時，丙○○發覺被告乙○○及己○○所交付偽造之
    千元紙幣均異於平日所使用之千元真鈔，被告己○○才另交付千元真鈔一紙予丙○○，表示要代被告乙○○換回先前所交付之偽造千元紙幣，被告己○○復返回
    停車處與被告乙○○等人商量後，向丙○○表示不再購買米酒及飲料，丙○○遂
    將己○○所交付之偽造通用千元紙幣返還予己○○，因認被告四人共同涉有刑法
    第一百九十六條第一項之行使偽造之通用紙幣罪嫌。
二、公訴人認被告四人涉有刑法第一百九十六條第一項之行使偽造之通用紙幣罪嫌，
    無非以證人丙○○於警詢及偵查中之證述、中央印製廠九十三年九月七日中印發
    字第０九三０００四三二八號函、扣案偽造通用千元紙幣一紙、魚罐頭二瓶及七
    星牌香煙一包等為主要論據。訊之被告乙○○、己○○、丁○○、庚○均堅詞否
    認有何行使偽造通用紙幣之犯行，被告乙○○辯稱：當日係因被告己○○與庚○
    要到臺東來拜拜，遂邀同伊與妻子丁○○，並由伊開車一同到臺東遊玩，該紙扣
    案千元偽鈔係伊拿出來在新武商號買東西的沒錯，但伊不識字並不知道那是偽鈔
    ，而在車上所查獲的十七疊五百元和一百元紙鈔都是伊去賭博贏來的錢，因為怕
    被妻子發現才放在車上，在新武商號所買的七星牌香煙僅係順便購買等語。被告
    己○○辯稱：伊當天和妻子庚○是要到臺東繳交已逾期的交通罰鍰並回老家探視
    母親及祭拜父親，該紙千元偽鈔係乙○○拿出來用的，伊身上僅帶了三千元，後
    來拿出一張一千元真鈔本來要買東西，但因丙○○認乙○○用的是偽鈔，所以才
    用來換回乙○○所使用的那張偽鈔，並沒有使用偽鈔等語。被告丁○○辯稱：當
    天係庚○因己○○要去臺東，就問是否要和伊先生一起去玩，伊一路因為暈車，
    所以精神狀況並不好，不知道乙○○、己○○是否有使用偽鈔等語。被告庚○則
    辯稱：伊與己○○是要到臺東繳交通違規罰鍰，因此當天早上還到高雄的華僑銀
    行領款，並問被告丁○○是否要一同到臺東遊玩，伊上車後一路上都因暈車而迷
    迷糊糊的，並不知道乙○○和己○○是否有使用偽鈔等語。
三、本件公訴人在訴訟上主張被告有為前開犯行之證據及被告所提出反證之證據如左
    列所示，各該證據是否具有證據能力，應先認定之：
（一）華僑銀行存摺影本：此種商業銀行之存摺，製作人係銀行行員，就存提款紀錄
      以機械記錄方式列印在存摺內，非被告以外之人於審判外之言詞或書面之陳述
      ，並非傳聞證據，自無刑事訴訟法第一百五十九條之適用。
（二）違規查詢報表：此項查詢紀錄係依違規人違規之紀錄由公路主管機關將違規人
      資料、違規事實等鍵入電腦，為被告以外之人於審判外之書面陳述，惟此等資
      料通常為具有公務員身分之人製作，有其例行性，正確性較高，可認係刑事訴
      訟法第一百五十九條之四第一款公務員職務上製作之紀錄文書，而有證據能力
      。
（三）扣押物品清單、臺灣臺東看守所被告保管款收款收據、臺東縣警察局關山分局
      偵辦乙○○、己○○、丁○○、庚○等涉行使偽鈔罪嫌案件真鈔發還紀錄、臺
      東縣卑南鄉初鹿朝安堂使用許可證：此等文書之製作人均為被告以外之人於審
      判外所製作之書面陳述，應屬傳聞證據，惟此等文書之製作人均為公務員，其
      本於法定職務製作證明文書，又係當場製作，其真實性甚高，依刑事訴訟法第
      一百五十九條之四第一款，得為證據。
（四）世華企業有限公司九十三年七月份薪資表：此等文書係由被告以外之人於審判
      外所製作之書面陳述，應屬傳聞證據，惟此等文書通常由公司之會計部門按月
      製作交受領人收執，係從事業務之人於業務上所須製作日常性記載之紀錄文書
      ，依刑事訴訟法第一百五十九條之四第二款，得為證據。
（五）中央印製廠之鑑定函：按鑑定人應於鑑定前具結，其結文內應記載必為公正誠
      實之鑑定等語；證人、鑑定人依法應具結而未具結者，其證言或鑑定意見，不
      得作為證據，固為刑事訴訟法第二百零二條、第一百五十八條之三所分別明定
      。然依刑事訴訟法第一百九十八條、第二百零八條之規定可知鑑定尚可分為自
      然人鑑定及機關鑑定兩種，而自然人鑑定依前開刑事訴訟法第二百零二條之規
      定，應於鑑定前具結，如應具結而未具結者，依同法第一百五十八條之三規定
      ，其鑑定意見，自不得作為證據；惟在機關鑑定時，因該機關之所以為鑑定，
      乃因法院或檢察官之囑託，而法院或檢察官為囑託前，原本即會就受囑託之機
      關為適當及公信之考量，且該等機關對於鑑定事項，乃係其通常而持續之業務
      ，並無就個案於鑑定前即預測被指定為囑託鑑定之機關之可能，是該等機關故
      意為不實鑑定之可能性甚低。準此，機關鑑定時依刑事訴訟法第二百零八條之
      規定，並不須具結，此從該條第一項並無準用同法第二百零二條之規定，即可
      得知。且依同法第二百零八條第一項規定之機關鑑定，準用第二百零六條第一
      項本可以書面報告為之。從而，本案中央印製廠之鑑定，既係由檢察官依刑事
      訴訟法第二百零八條第一項囑託出具之書面報告，自為同法第一百五十九條第
      一項所謂之「法律有規定」之情形，且無須經具結，該鑑定意見亦應認有證據
    能力。
（六）臺東縣警察局關山分局九十三年九月二十日關警刑字第０九三００００一九四
      三號函之查證報告：此項報告為被告以外之人，在審判外所作成之書面陳述，
      本屬傳聞證據，然依其所述之查證結果為並未發現有店家指認或收受本件被告
      持用偽造貨幣購物，係對被告有利之結果，其可信性甚高，依本案之狀況，應
      認符合刑事訴訟法第一百五十九條之四第一款之情形，而得作為證據。
四、按犯罪事實應依證據認定之，無證據不得認定犯罪事實，刑事訴訟法第一百五十
    四條第二項定有明文。且認定不利於被告之事實，須依積極證據，苟積極證據不
    足為不利於被告事實之認定時，即應為有利於被告之認定，更不必有何有利之證
    據，如未能發現相當證據，或證據不足以證明，自不能以推測或擬制之方法，以
    為裁判基礎；又認定犯罪事實應依證據，為刑事訴訟法所明定，故被告否認犯罪
    事實所持之辯解，縱屬不能成立，仍非有積極證據足以證明其犯罪行為，不能遽
    為有罪之認定，最高法院分別著有三十年上字第八一六號、四十年台上字第八六
    號、三十年上字第一八三一號判例可資參照。經查：
（一）被告己○○於偵查中經檢察官隔離訊問時供稱：「（本次到臺東做什麼？）我
      是來繳罰款的，其他的人告訴我他們是順便來臺東遊玩。」（參九十三年度偵
      字第一九二四號卷第六頁）、於本院審理羈押聲請時供稱：「（你為何要來臺
      東？）我要回臺東繳罰款，我太太告訴乙○○的太太，乙○○他們就說順便到
      臺東來玩。」（參本院九十三年度聲羈字第五四號卷第十頁）、於本院審理時
      供稱：「（九十三年八月十七日你們為何要到台東？）剛好要普渡，而且要順
      便繳罰鍰。」、「（普渡什麼？）我父親進入靈骨塔有二個月左右了，我想要
      來拜拜。」、「（繳什麼罰鍰？金額？）違規的罰鍰，有加倍，總共五萬多元
      。」、「（你本身有錢繳罰鍰？）有的，我有工作，我在上班。」、「（你是
      否有到銀行領錢？）有的，到華僑銀行領錢，領了四萬五千元，這是要繳罰鍰
      的，而我本身還有工資。」、「（案發當天你總共帶多少錢到台東？）我不記
      得了。」、「（錢係何人保管？）我太太在保管。」（參本院九十三年十二月
      一日審判筆錄第三十三頁）。而被告庚○於警詢中供稱：「我們是由高雄從南
      橫路段到臺東，到臺東監理站要繳違規罰金。」（參警卷第十四反面）、於本
      院審理羈押聲請時供稱：「（為何這次要來臺東？）監理站說要他回臺東繳罰
      款五萬四才可以把吊銷的駕照拿回來。我昨天一早就到高雄的華僑銀行領錢帶
      在身上。」（參本院九十三年度聲羈字第五四號卷第十三頁）、於本院審理時
      供稱：「我先生欠監理站五萬四千元，這是罰鍰，八月十七日前一星期，我們
      到過高雄監理站，先生告訴我們說要到台東繳罰鍰，我先生說要跟他父親拜拜
      ，他的父親放在台東的靈骨塔，說是什麼鬼節的，我不清楚。」、「（為何乙○○、丁○○要一起來？）我跟丁○○是合租房子，住在一起，我看她在家無
      事，問她是否要過來台東玩？她去問她先生，後來她跟我說要一起去，她先生
      要開車送我們一起去。」、「（你要去繳罰鍰，你們有去做什麼動作？）當天
      早上我先生去領錢，加上他在螺絲工廠工作的薪水，還說要去看他媽媽，我先
      生是台東人，有準備錢過來。」（參本院九十三年十二月一日審判筆錄第二十
      五頁）。被告乙○○於偵查中經檢察官隔離訊問時供稱：「（你們到臺東來做
      什麼？）我與己○○一起來，他要回來拜拜，我是與他來遊玩的。」、於本院
      審理羈押聲請時供稱：「（為何來臺東？）己○○係臺東人，要回臺東拜拜，
      邀我們一起來玩。」（參本院九十三年度聲羈字第五四號卷第八頁）。被告丁○○於偵查中經檢察官隔離訊問時供稱：「我先生的朋友己○○要到臺東辦駕
      照，我們是一起來臺東玩的。」、於本院審理羈押聲請時供稱：「（這次為何
      來臺東？）我朋友的先生己○○因駕照被吊銷，要回臺東繳一萬二罰款把駕照
      拿回來。我和我先生沒有來過臺東，所以順便來玩。」（參本院九十三年度聲
      羈字第五四號卷第十二頁）。而被告己○○父親確於九十三年五月十日因配合
      遷葬二期而安放在臺東縣卑南鄉初鹿朝安堂且被告己○○尚有五萬四千元之交
      通違規罰鍰尚未繳納，及被告庚○曾於案發當日即九十三年八月十七日提領現
      金計新臺幣（下同）四萬五千元，並於羈押時帶有五萬九千九百元、被告己○○身上尚有二千元等情，有臺東縣卑南鄉初鹿朝安堂使用許可證、違規查詢報
      表、華僑銀行00000000000000號活期儲蓄存款存摺影本、臺東
      縣警察局關山分局偵辦乙○○、己○○、丁○○、庚○等涉行使偽鈔罪嫌案件
      真鈔發還紀錄、世華企業有限公司九十三年七月份薪資表、臺灣臺東看守所被
      告保管款收款收據各一份附卷足憑，足見被告當日前往臺東確係因有事待辦及
      順道遊玩，應堪採信。是被告乙○○及己○○辯稱，當日被告己○○、庚○夫
      妻係因被告己○○積欠交通違規罰鍰而欲返回臺東繳款並返家祭拜父親，遂邀
      同被告乙○○及丁○○夫妻同往順道遊玩，而由被告乙○○駕駛其所有之自用
      小客車搭載被告丁○○及被告己○○夫妻等情，尚非虛妄。
（二）被告乙○○亦於案發當日曾先後四次分別以三次千元紙鈔及一次五百元紙鈔請
      被告己○○下車購買物品，為被告乙○○於本院審理時所自承，並為被告己○○於警詢時供承不諱。而被告乙○○於案發當日第五次購物，即新武商號所使
      用千元紙鈔係屬偽造，固有扣案偽造千元紙鈔一紙及中央印製廠九十三年九月
      七日中印發字第０九三０００四三二八號函附卷可參。惟被告乙○○為警查獲
      後在其身上共查獲四張千元鈔票，而除該紙扣案偽鈔外，其餘在其身上之三張
      千元紙鈔均為真鈔一情，有臺東縣警察局關山分局偵辦乙○○、己○○、丁○○、庚○等涉行使偽鈔罪嫌案件真鈔發還紀錄附卷足憑。且臺東縣警察局關山
      分局於本案發生後經檢察官指揮前往被告途經之南橫公路沿線查證結果，並未
      發現有店家指認或收受偽鈔之情形，亦有臺東縣警察局關山分局九十三年九月
      二十日關警刑字第０九三００００一九四三號函附卷可稽，足徵除扣案千元偽
      鈔一張外，尚無其他積極證據可證被告乙○○前四次購物所用之千元紙鈔係屬
      偽造之紙幣。而扣案之偽鈔一張，經本院當庭勘驗結果，雖紙張紙質及大小與
      真鈔均有所不同，且安全線及阿拉伯數字並無變色功能，惟印刷色澤與真鈔相
      似，偽造之程度在一般未特別注意之情形下，確係與真鈔甚難分辨，而被告乙○○僅係一板模工人，智識程度不高且不識字，亦據其供承在卷，則其辯稱不
      會辨識偽鈔等語，尚非不能採信。
（三）被告乙○○在新武商號時，因所使用之千元鈔票為偽鈔，經證人即該商號負責
      人丙○○發現後，即告知隨後進入新武商號之被告己○○，被告己○○即以自
      己身上的千元紙鈔換回該張偽鈔等情，業據被告己○○分於警詢及本院審理時
      始終供承一致無訛；而證人丙○○雖證稱：因被告乙○○已先行結帳上車，嗣
      被告己○○亦因結帳而以另一張千元紙鈔付款，為其發現被告己○○之千元紙
      鈔有問題後，被告己○○始換另一張真鈔予伊，伊因此再行檢視被告乙○○所
      使用之千元鈔票，方發現亦為偽鈔，遂記下乙○○之車牌號碼，並報警處理。
      惟依證人所述，顯然本案除扣案之偽鈔外，被告己○○身上亦應另有一張千元
      偽鈔，然被告在同日下午五時許為警查獲時，在被告己○○身上僅發現有二張
      千元真鈔，亦有前揭臺東縣警察局關山分局偵辦乙○○、己○○、丁○○、庚○等涉行使偽鈔罪嫌案件真鈔發還紀錄附卷足憑，而被告己○○經本院訊問時
      ，供稱當日伊身上總共僅帶了三千元，且伊從頭到尾僅給證人丙○○一張千元
      鈔票等語（參本院九十三年十月四日訊問筆錄第六頁），是被告己○○所述不
      僅先後始終一致而無任何瑕疵可指，且除此之外亦無其他積極證據足認被告己○○確曾以偽造之紙鈔在新武商號行使或另在新武商號購物後另有其他購物之
      行為，是尚難僅以證人丙○○之指述，即遽認被告己○○有行使偽造通用紙幣
      之犯行。
（四）扣案之七星牌香煙五包為被告乙○○所有（其中一包購自新武商號）、峰牌香
      煙二包及大衛杜夫牌香煙三包為被告己○○所有，而被告乙○○每日之煙量約
      二包、被告己○○每日煙量為二包左右，業據被告乙○○、己○○及庚○於本
  院審理時命隔離訊問後分別一致證述在卷。而依渠等所述，被告乙○○及己○○所有香煙之數量不過二日左右之所需，衡以一般吸煙者一次即購買數包甚且
      一條留供日後吸用並非鮮見，是依扣案香煙數量觀之，應與一般常情不相違背
      ，是被告乙○○辯稱該包在新武商號所購之七星牌香煙係順便購買等語，尚足
      採信。再者，被告由南橫公路出海端後，旋轉往縣道一九七號道路往北方向行
      駛，欲前往釣魚，為被告乙○○及己○○經本院隔離訊問後一致供認在卷，而
      被告乙○○車內亦有魚、魚線、魚具（含釣竿）一組扣案，顯見渠等就此細
      節所證尚稱一致，至被告乙○○與己○○就何時購買扣案之二瓶保力達，證述
      略有不同，惟亦難以因此即推論被告乙○○、己○○有行使偽造通用紙幣之犯
      行。
（五）被告丁○○、庚○二人當日因行駛南橫公路之故，均因暈車而導致昏睡，在新
      武商號購物二人均未下車之情，除據二人於警詢、本院審理羈押聲請及審理時
      分別供承明確外，核與證人即被告乙○○及己○○於本院審理時結證相符。而
      證人丙○○雖於本院審理時到庭結證稱：被告己○○在行使偽鈔為其發現後，
      尚返回車邊與被告庚○交談，嗣並表示不再購買。惟經辯護人詰問：「（你看
      到的那個女孩子是否有下車？）沒有。」、「（你看到的女孩子係剛剛在庭的
      哪一位？）剛剛在庭的第四位，也就是庚○。」、「（你剛剛說己○○有說要
      回去問他太太？）是的。」、「（你是否有跟著過去？）沒有，我只是在店內
      透過透明玻璃看的。」、「（你沒有跟過去，你如何知道他們有在說話？）他
      有回頭跟我說他太太說不要買了，所以我認為她們有在講話。」顯見證人丙○○並未確實見到被告庚○是否確與被告己○○有所交談。除此之外，亦無其他
      積極證據可資佐證被告丁○○、庚○確有行使偽造通用紙幣之犯行，是二人辯
      稱途中因暈車而精神狀況不佳，不知被告乙○○及己○○有行使偽鈔等語，即
      足採信。
五、綜上所述，本案除證人丙○○之指述及扣案偽鈔一紙外，均查無其他積極證據足
    資證明被告確有行使偽造通用紙幣之犯行。此外，復查無其他積極證據足資證明
    被告有何公訴人所指犯行。揆諸首揭法律規定及判例意旨，及罪疑惟輕法則，自
    屬不能證明被告犯罪。
據上論斷，應依刑事訴訟法第三百零一條第一項前段，判決如主文。
本案經檢察官戊○○到庭執行職務
中    華      民      國      九十三      年      十二    月    十五  日
                                  臺灣臺東地方法院刑事第二庭
                                          審判長法  官  陳弘能
                                                法  官  鄭峻明
                                                法  官  林恒祺
右正本證明與原本無異。
如不服本判決，應於判決送達後十日內向本院提出上訴狀。（須附繕本）
「切勿逕送上級法院」
                                                書記官  蘇  豫
中      華      民      國      九十三      年      十二    月    十五  日
附記：
刑事訴訟法第三百零一條第一項
不能證明被告犯罪或其行為不罰者應諭知無罪之判決。
